【裁判字號】    94,重訴,345
【裁判日期】    950119
【裁判案由】    第三人異議之訴
【裁判全文】
臺灣高雄地方法院民事判決             94年度重訴字第345號
原      告  乙○○
訴訟代理人  許永明律師
被      告  臺南區中小企業銀行股份有限公司
法定代理人  王全喜
訴訟代理人  甲○○
            丙○○
上列當事人間第三人異議之訴事件，本院於民國95年1 月5 日言
詞辯論終結，判決如下：
    主  文
原告之訴駁回。
訴訟費用由原告負擔。
    事實及理由
一、原告主張：被告前以台灣台南地方法院94年度執湘字第2567
    4 號債權憑證，聲請本院以94年度執字第37786 號強制執行
    債務人崔謨清所有坐落高雄市苓雅區○○○段地號2398號土
    地及其上同段建號14398 號建物（含未保存登記建物全部）
    、高雄市苓雅區○○○段地號1013號土地及其上同段建號11
    748 號建物（含建號11777 號共同使用部分及未保存登記建
    物全部）、高雄縣仁武鄉○○段地號1031號土地及其上同段
    建號542 號建物（含建號319 號共同使用部分），及其於中
    國信託商業銀行股份有限公司三民分公司及臺灣銀行股份有
    限公司鳳山分公司之各項存款（下稱執行標的物）。惟被告
    於民國92年6 月25日與原告達成協議，對於上開執行名義所
    載之債權金額新台幣（下同）2500萬元，及債務人百歷休閒
    渡假開發有限公司、崔謨清、郭惠玲、郭章宏、崔培蓮等人
    所提供之抵押擔保物即台南縣東山鄉○○○段地號874 之23
    號等104 筆土地（下稱系爭土地），協商由原告代為清償後
    ，被告即為分批塗銷抵押權。嗣原告已陸續代債務人償還被
    告共計2005萬元，並由被告塗銷上開抵押物其中20筆土地之
    抵押權，及讓與其他84筆土地之抵押權予原告，故被告已將
    前開執行名義所載之2500萬元債權全部讓與原告，其對於債
    務人崔謨清已無任何債權存在，竟持失效之執行名義強制執
    行債務人崔謨清之上開財產，所為執行程序顯非合法。爰依
    強制執行法第15條第三人異議之訴之規定提起本訴等情，並
    聲明：本院94年度執字第3778 6號事件所執行債務人崔謨清
    之財產，在2500萬元及自86年2 月26日起至清償日止之利息
    與執行程序費用之範圍內，所為之強制執行程序應予撤銷。
二、被告則以：原告並未表示對債務人崔謨清上開執行標的物有
    何足以排除強制執行之權利存在，顯與強制執行法第15條規
    定不合。且原告與被告協商分批塗銷抵押權事宜後，僅清償
    905 萬元並塗銷部分抵押物之抵押權，尚未完全依照雙方約
    定內容履行。原告其後雖又代償1100萬元，惟被告僅同意於
    原告代償之範圍內將債權讓與原告，絕無讓與全部債權之情
    事等語，資為抗辯。並聲明如主文所示。
三、兩造不爭執之事項：
    原告已代債務人崔謨清等人向被告清償2005萬元，而被告亦
    已塗銷系爭土地其中20筆之抵押權，及讓與其他84筆之抵押
    權予原告，並經原告提出合約書、債權額確定證明書及存證
    信函通知書為證（見本院卷第17、20、41頁）。
四、本件首應予審究之爭點厥為：原告對於債務人崔謨清之執行
    標的物，有無足以排除強制執行之權利？爰敘述如下：
（一）按強制執行法第十五條，所謂就執行標的物有足以排除強
      制執行之權利者，係指對於執行標的物有所有權、典權、
      留置權、質權存在情形之一者而言。占有，依民法第九百
      四十條之規定，不過對於物有事實上管領之力，自不包含
      在內（最高法院44年台上字第721 號判例參照）。又強制
      執行法第十五條所定第三人異議之訴，係第三人就執行標
      的物，因行使排除強制執行之權利，聲明不服之方法。故
      在第三人異議之訴，所應審究者，係在第三人對於執行標
      的物，有無排除強制執行之權利。至該強制執行事件所依
      據之執行名義，是否有瑕疵，則屬另一問題，非第三人異
      議之訴所得審究判斷（最高法院73年度台上字第2934號判
      決意旨參照）。
（二）查被告持台灣台南地方法院94年度執湘字第25674 號債權
      憑證，聲請本院強制執行債務人崔謨清所有之財產，經本
      院以94年度執字第37786 號受理執行等情，此為兩造所不
      爭執，並經本院調閱前開執行卷宗查明屬實。原告乃係執
      行當事人以外之第三人，其提起第三人異議之訴，自應就
      債務人崔謨清所有之執行標的物，有無足以排除強制執行
      之權利負舉證之責。其雖主張被告對於債務人崔謨清之所
      有債權已全部讓與原告，原告就執行標的物有債權存在，
      並無其他權利云云（見本院卷第123 、132 頁），並提出
      被告出具之債權額確定證明書及存證信函通知書為證（見
      本院卷第40、41頁）。惟此部分事實縱令實在，原告亦僅
      係對債務人崔謨清取得債權而已，難謂其就執行標的物已
      取得所有權，或有典權、質權或留置權等足以排除執行標
      的物之權利存在，參諸前揭判例意旨，原告提起本訴顯與
      強制執行法第15條之要件不符。至原告雖主張其已受讓被
      告對於債務人崔謨清等人之全部債權，被告所持執行名義
      已失效云云，然此應屬被告與債務人間之債權關係是否存
      在，或債務人有無消滅或妨礙債權人請求事由存在之另一
      問題，並非原告就執行標的物有何足以排除強制執行之權
      利，故本院即無審究之必要，併此敘明。
五、綜上所述，本件原告並無就債務人崔謨清之執行標的物有足
    以排除強制執行之權利存在。從而，原告提起第三人異議之
    訴，請求撤銷本院94年度執字第37786 號事件就債務人崔謨
    清之執行標的物所為之強制執行程序，為無理由，應予駁回
    。
六、本件事證已臻明確，兩造其餘攻擊防禦方法，核與判決結果
    無影響，爰不一一論述，附此敘明。
據上論結，本件原告之訴為無理由，依民事訴訟法第78條，判決
如主文。
中    華    民    國    95    年    1    月    19     日
                    民事第五庭審判長法  官  魏式璧
                                    法  官  方錦源
                                    法  官  吳俊龍
以上正本係照原本作成。
如不服本判決，應於送達後20日內，向本院提出上訴狀並表明上
訴理由，如於本判決宣示後送達前提起上訴者，應於判決送達後
10日內補提上訴理由書（須附繕本）。
中    華    民    國    95    年    1    月    19     日
                                    書記官  馮欽鳳


司法院資訊處製作；財團法人民間司法改革基金會備份。
